【裁判字號】    99,上易,29
【裁判日期】    990423
【裁判案由】    包庇賭博
【裁判全文】
臺灣高等法院花蓮分院刑事判決          99年度上易字第29號
上  訴  人
即  被  告  甲○○
選任辯護人  李子春律師
上列上訴人因包庇賭博案件，不服臺灣花蓮地方法院98年度易字
第108號中華民國98年12月18日第一審判決（起訴案號：臺灣花
蓮地方法院檢察署97年度偵字第5639號），提起上訴，本院判決
如下：
    主  文
原判決撤銷。
甲○○無罪。
    理  由
一、公訴意旨略以：被告甲○○係花蓮縣警察局玉里分局一組警
    員，明知依刑事訴訟法、警察法、警察勤務條例等規定，負
    有在警勤區內調查社會治安及偵查犯罪等職務，且明知張菊
    妹在花蓮縣玉里鎮○○路○段201號經營簽賭站，竟於民國
    97年11月19日，基於包庇賭博之犯意，於張菊妹告知恐遭人
    檢舉經營簽賭站，近日將遭警取締之際，教導張菊妹將電話
    傳真機移至花蓮縣富里鄉鎮寧255號，以規避取締，並於同
    年月20日，以電話聯絡不知情之友人李聰志速前往前開處所
    修復該處之電話線路，使張菊妹在該處裝置傳真機，供花蓮
    縣玉里鎮○○路○段201號電話指定轉接不特定人傳真簽選
    號碼賭博使用，並使簽賭站不被發覺，能繼續順利經營，而
    加以包庇。因認被告甲○○所為，係犯刑法第270條、第268
    條之公務員包庇賭博罪。
二、按犯罪事實應依證據認定之，無證據不得推定其犯罪事實；
    又不能證明被告犯罪者，應諭知被告無罪之判決，刑事訴訟
    法第154條、第301條第1項分別定有明文。再按，刑法第270
    條公務員包庇賭博罪所稱之「包庇」，係指對於公務員予犯
    賭博罪者加以相當之保護，而排除其外來之阻力者，使不易
    發覺而言，自以有積極的包庇行為為必要，與單純縱容或不
    予取締之消極行為有別（最高法院75年台上字第2134號、83
    年台上字第2334號判決意旨參照）。
三、檢察官認被告甲○○涉犯包庇賭博罪，係以證人張菊妹於偵
    查中之證詞、被告行動電話0000000000號於97年11月19日13
    時13分、11月20日15時21分之通訊監察譯文表、被告於警詢
    、偵查中之陳述、證人李聰志於警詢及偵查中之證述、中華
    電信股份有限公司臺灣北區電信分公司花蓮營運處97年12月
    26日函及花蓮縣警察局蒐證被告前往張菊妹住處之照片等為
    據。訊據被告甲○○固坦承知悉張菊妹經營六合彩，並為其
    連絡李聰志修復電話線路，惟堅決否認有何包庇賭博犯行，
    辯稱：伊雖知張菊妹經營賭站，且因同情自小同村之舊識張
    菊妹，故代為連絡熟識之中華電信員工李聰志幫同查看張菊
    妹所有之電話線路，惟並無包庇之意等語。
四、經查：
（一）被告甲○○於97年間雖擔任花蓮縣警察局玉里分局內勤第
      一組之警員，惟係負責行政（環保）、外事、陸務、薪水
      造冊等業務，其職務範圍僅為文書處理，與外勤人員（如
      偵查隊、警備隊、派出所）職司取締、查緝、巡邏、值班
      等工作性質不同，且97年11月間花蓮縣警察局玉里分局並
      無情資消息針對張菊妹所經營賭站為鎖定調查對象，或擬
      定有關取締執勤分配及計畫，又於上開期間被告甲○○係
      職掌出納業務，於公務上並無機會知悉取締賭博等情事，
      業據證人即時任玉里分局內勤一組組長潘志華於原審證述
      綦詳，並有花蓮縣警察局玉里分局98年5月21日玉警刑字
      第09800006705號函（見原審卷第50頁）及98年11月9日玉
      警刑字第0980014819號函（見原審卷第183頁）各1份在卷
      可稽，故被告雖身為玉里分局第一組組員，為刑法上第10
      條第2項所規定之公務員，惟依前開所述，其職掌之業務
      既未包括賭博犯罪之取締，且於職務上亦無從知悉有何取
      締張菊妹經營賭站之情事，則被告甲○○雖明知張菊妹經
      營簽賭站，並與之時有往來，且未予舉發或通知職掌賭博
      犯罪之員警加以取締，惟此僅係消極之隱匿不報，與對犯
      賭博罪者加以相當之保護，而排除其外來之阻力，使不易
      發覺之包庇賭博罪構成要件尚不相當。
（二）且依證人張菊妹及李聰志之證詞，均未能認定被告有教導
      張菊妹以遷電話躲避查緝之包庇賭博行為，以下分敘之：
  １、證人李聰志之證詞僅能證明被告代張菊妹委請遷移、修復
      電話線路之事實。其於偵查中證稱：11月20日約下午1時
      許，甲○○以電話告知要修「阿菊」（即張菊妹）電話，
      伊於下午3時許直接到仁愛路「阿菊」家等，之後進入客
      廳，並未擺任何東西，像一般住家，客廳後面有一個書房
      ，內擺2台傳真機，「阿菊」自己將電話線拉起來，搬2台
      傳真機至車上，再開車載伊去萬寧，萬寧那裡有3線，伊
      測試後沒有聲音，打電話回公司問，公司回稱線路正常，
      伊再請機房測試後，線路方通，再將帶過去的2部傳真機
      接上，萬寧大門一打開，在客廳就可以看到該3部傳真機
      等語（見97年度他字第702號卷，97年12月12日訊問筆錄
      ），此核與被告及李聰志於97年11月20日13時許及同日15
      時許之通話紀錄內容大致相符。故依證人李聰志上開證詞
      ，僅能認定被告甲○○幫忙張菊妹連絡中華電信股份有限
      公司（以下簡稱中華電信）負責該區線路之李聰志查看另
      處（張菊妹母住處）電話線路之情形，尚未能證明被告有
      包庇賭博之犯行。且證人李聰志既係中華電信負責該區○
      ○○路之人員，則該區○○○○路異常，任何人均可通知
      其前往修復，證人李聰志亦應前往查看，證人張菊妹雖以
      被告與李聰志熟識，因而委請被告連絡證人李聰志儘速為
      其檢查並修復電話線路，被告並依其請求代為連絡證人李
      聰志儘速前往查看，則檢修該區○○○路既為證人李聰志
      日常工作範圍，被告縱使知悉張菊妹有賭博之行為，或證
      人李聰志縱知悉張菊妹遷移電話線路目的，因該線路亦均
      有其他正常用途，電信公司人員並無法拒絕請求查看並遷
      移線路之要求，故被告上開所為，應僅係人情之常，不能
      認定有積極之包庇賭博行為。
  ２、證人張菊妹之證詞亦未能認定被告有教導以遷電話躲避查
      緝之包庇賭博行為。其於警詢中供稱被告知道伊經營地下
      簽賭站，但未參與（見警卷第7頁）。於偵查中則證稱：
      被告甲○○在玉里一組。知道我在做六合彩，但是他從來
      都不懂這個。我向被告甲○○說有人要抓我，他說有嗎？
      他問我原因，我說不知道是不是李榮春檢舉要來抓我，我
      有對被告甲○○說李榮春說不讓我做六合彩，被告甲○○
      有叫我不要做了，我說沒有人賺錢給我用。至於11月19日
      13時13分13秒許之監聽譯文所載之內容，係我跟被告甲○
      ○說我要搬去我媽媽那邊，我搬走傳真機就搬乾淨，若警
      察去我家，我家就沒東西了，這就是乾淨的意思等語，並
      有上開監聽譯文內容及原審勘驗譯文內容（原審卷第96
      -113頁）各1份在卷可稽。依證人張菊妹上開證述，雖足
      以證明被告知悉張菊妹經營簽賭站，惟未能證明被告知悉
      張菊妹經營之簽賭站有被查緝之可能後，主動提出規避之
      方式，反係證人張菊妹主動表示欲搬走，並非被告建議張
      菊妹修復其母住處電話線路，並搬至該處甚明。況被告於
      證人李聰志檢修電話線路時亦未到場，其僅代為聯絡負責
      該區○○○路之證人李聰志前往檢修並遷移線路，並非係
      積極排除查緝賭博之行為，故依證人張菊妹於偵查中之證
      述，亦未能證明被告有何積極包庇賭博之行為。至證人張
      菊妹雖於原審改稱被告不知其經營賭站云云，與其前開供
      述及被告於本院坦承之事實不符，自係事後迴護之詞，不
      足採信。
  ３、依上開2證人及被告之供述，均僅能認定被告知悉張菊妹
      經營賭博場所，且代為聯絡負責電話線修復之證人李聰志
      檢修電話線路，但該檢修電話線路既係任何用戶均可要求
      之事項，被告僅代為聯絡熟識之工作人員到場，尚未能據
      以認定被告有何積極包庇賭博之行為。
（三）再參以卷附被告與張菊妹於97年11月19日13時13分13秒許
      之通話錄音譯文，固據被告坦承在卷，惟其2人對話之內
      容為：
      甲○○：對啦，這樣我跟妳說，乾脆，我跟我妳說，他有
              妳的電話。
      張菊妹：（聽不清楚）
      甲○○：啊！妳有他的電話嗎？
      張菊妹：（聽不清楚）
      甲○○：沒關係，我告訴妳，到時喔，用好的時候，妳就
              人跟他講，妳這邊都乾淨了，這樣就好了，讓他
              給它「弄」一次，妳就跟他講這裏都「乾淨」了
              ，「乾淨了」，他就聽懂是什麼意思了…
      張菊妹：沒有啦，他跟我講的意思不是這樣。
      有原審勘驗錄音光碟內容之譯文1份在卷可稽（見原審卷
      第73頁）。依上揭通聯紀錄內容，未能認定係被告主動建
      議張菊妹遷電話，然參以證人張菊妹於偵查中經檢察官詳
      細訊問時之供述，係證人張菊妹主動要求以遷電話線方式
      規避查緝，並無證據顯示被告主觀上認知到當時有員警要
      取締張菊妹所經營之簽賭站，而主動建議張菊妹將其位於
      玉里鎮○○路之電話為遷移轉接，讓員警查無所獲甚明，
      故原審認定被告主動建議以遷電話線方式規避查緝乙節，
      尚屬無據。則被告甲○○所辯，即非不可採信。
（四）至卷附之中華電信股份有限公司臺灣北區電信分公司花蓮
      營運處97年12月26日函及花蓮縣警察局蒐證被告前往張菊
      妹住處之照片等，亦均未能證明被告甲○○有何包庇張菊
      妹賭博犯行。
（五）綜上所述，被告固知悉張菊妹經營簽賭站，且依證人張菊
      妹、李聰志證詞及通聯紀錄，雖可認定被告曾幫張菊妹連
      絡中華電信員工李聰志查看、檢修及遷移電話線路，但尚
      無證據足以認定被告有教導張菊妹將電話機移轉以躲避查
      緝之事實，自不能認定被告包庇賭博之行為。此外，復查
      無其他積極證據足資證明被告有涉犯刑法第270條、第268
      條之罪。被告上開所辯，堪以採信。
五、原審未察，遽為被告有罪之判決，尚有未合。被告上訴指摘
    原判決不當，為有理由，應予撤銷改判，並為被告無罪之諭
    知。
據上論斷，應依刑事訴訟法第369條第1項前段、第364條、第301
條第1項，判決如主文。
本案經檢察官乙○○到庭執行職務。
中    華    民    國    99    年    4    月     23    日
                         審判長法  官  何方興
                               法  官  林碧玲
                               法  官  王紋瑩
以上正本證明與原本無異。
本判決不得上訴。
中    華    民    國    99    年    4     月    23    日
                               書記官  李芸宜

司法院資訊處製作；財團法人民間司法改革基金會備份。
